台灣高等法院台中分院刑事判決　　　　96年度上訴字第1531號
上　訴　人
即　被　告　甲○○
選任辯護人　楊振芳律師
上列上訴人因毒品危害防制條例案件，不服台灣彰化地方法院96
年度訴字第152號中華民國96年5月4日第一審判決（起訴案號：
台灣彰化地方法院檢察署95年度偵緝字第716、718號），提起
上訴，本院判決如下：
    主  文
原判決撤銷。
甲○○共同販賣第一級毒品，處有期徒刑拾伍年，扣案之第一級
毒品海洛因捌包（合計淨重16．92公克）及其包裝袋均沒收銷燬
之，扣案之行動電話陸支、分裝袋肆包、夾鏈袋壹包、電子秤壹
台、研磨缽壹組、削尖吸管壹支均沒收；販賣第一級毒品海洛因
所得新台幣伍萬參仟元沒收，如全部或一部不能沒收時，追徵其
價額或以其財產抵償之。又共同販賣第二級毒品，處有期徒刑
年陸月，扣案之第二級毒品甲基安非他命陸包（合計淨重0．7公
克）及其包裝袋，均沒收銷燬之；扣案之行動電話陸支、分裝袋
肆包、夾鏈袋壹包、電子秤壹台、削尖吸管壹支均沒收；販賣第
二級毒品甲基安非他命所得新台幣參仟元沒收，如全部或一部不
能沒收時，以其財產抵償之。應執行有期徒刑拾陸年，扣案之第
一級毒品海洛因捌包（合計淨重16．92公克）及包裝袋、第二級
毒品甲基安非他命陸包（合計淨重零點柒公克）及包裝袋，均沒
收銷燬之；扣案之行動電話陸支、分裝袋肆包、夾鏈袋壹包、電
子秤壹台、研磨缽壹組、削尖吸管壹支均沒收；販賣第一級毒品
海洛因所得新台幣伍萬參仟元及販賣第二級毒品甲基安非他命所
得新台幣參仟元均沒收，如全部或一部不能沒收時，追徵其價額
或以其財產抵償之。
    事  實
一、甲○○（綽號金龜）明知海洛因及甲基安非他命為毒品危害
    防制條例第2條第2項第1款、第2款所定之第一級及第二級毒
    品，不得非法販賣，為圖牟利，竟夥同丁○○（綽號銅管）
    、丙○○（綽號阿煒）、黃逸青（上開三人另案審理），分
    別基於販賣第一級毒品海洛因及第二級毒品甲基安非他命以
    營利之犯意聯絡及行為分擔，分別以丁○○位於彰化縣員林
    鎮○○路○段434巷1號住處、南投縣名間鄉租屋處或南投縣
    竹山鎮○○路229之9號六樓為據點，由丁○○出資，向黃采
    婕、張民育（均由檢察官另案偵辦中）或其他不詳之人，以
    不詳價格，販入數量不詳之第一級毒品海洛因及第二級毒品
    甲基安非他命後，隨即在彰化縣員林鎮某處進行分裝，再以
    0000000000號、0000000000號、0000000000號行動電話作為
    聯絡販賣毒品之工具，俟欲購買毒品者撥打上開行動電話與
    丁○○等人聯繫所欲購買之毒品數量及金額，並約定交易之
    時間及地點後，由丁○○自行、或由丙○○、甲○○、黃逸
    青，將欲交易之毒品攜帶至約定之交易地點，以一手交錢一
    手交貨之方式，持續為下列販賣第一級毒品海洛因或第二級
    毒品甲基安非他命之犯行：
(一)、自95年7月間某日起，迄同年8月中旬某日止，由楊寶猜以00
    00000000號及0000000000號行動電話撥打丁○○所持用之00
    00000000號行動電話，與丁○○聯絡購買第一級毒品海洛因
    之事宜。俟雙方談妥交易細節，並約定交易時間及地點後，
    由甲○○出面一次、丁○○與丙○○共同出面一次、丁○○
    與甲○○共同出面一次，分別至約定之地點即南投縣竹山鎮
    「麥當勞」前、彰化縣二水鄉「彰雲加油站」前、彰化縣田
    中鎮新民里等地點，以一手交錢、一手交貨之方式，且以每
    次新台幣（下同）1千元至2千元之價格，販賣第一級毒品海
    洛因予楊寶猜共三次，合計得款4千元（起訴書誤載為3千元
    ）。
(二)、自95年6月間某日起，迄同年8月中旬某日止，由李藝欣以00
    0000000號市內電話及0000000000號、0000000000號行動電
    話撥打丁○○等人所持用之0000000000號行動電話，而與丁○○、丙○○、甲○○等三人聯絡購買第一級毒品海洛因之
    事宜。俟雙方談妥交易細節，並約定交易時間及地點後，由
    甲○○出面六次（起訴書誤載為五次）、丁○○出面二次、
    丙○○出面二次，分別至約定之地點即南投縣竹山鎮「燦坤
    電氣賣場」前、彰化縣田中鎮「泰峰加油站」前、彰化縣永
    靖鄉○○路旁等地點，以一手交錢、一手交貨之方式，且以
    每次1千元或2千元之價格，販賣第一級毒品海洛因予李藝欣
    ，合計得款1萬6千元（起訴書誤載為1萬3千元）。
(三)、自95年6月間某日起，迄同年8月底某日止，由張永柔以0000
    000000號行動電話撥打丁○○等人所持用之0000000000號、
    0000000000號行動電話，而與丁○○或丙○○聯絡購買第一
    級毒品海洛因之事宜。俟雙方談妥交易細節，並約定交易時
    間及地點後，由甲○○出面二次、丁○○出面一次，分別至
    約定之地點即南投縣竹山鎮「燦坤電氣賣場」前、南投縣名
    間鄉山區旁等地點，以一手交錢、一手交貨之方式，且以每
    次7千元之價格，販賣第一級毒品海洛因予張永柔共三次，
    合計得款2萬1千元。
(四)、自95年7月間某日起，迄同年8月底某日止，由李振嘉以0000
    000000號行動電話撥打丁○○所持用之0000000000號行動電
    話，而與丁○○、丙○○、甲○○等三人聯絡購買第一級毒
    品海洛因之事宜。俟雙方談妥交易細節，並約定交易時間及
    地點後，由甲○○出面三次、丙○○出面三次、丁○○出面
    一次，分別至約定之地點即彰化縣田中鎮路邊等地點，以一
    手交錢、一手交貨之方式，且以每次1千元之價格，販賣第
    一級毒品海洛因予李振嘉共七次，合計得款7千元。
(五)、於95年9月初某日起，迄同年9月25日21時許止，由陳易聖以
    0000000000號行動電話撥打甲○○所持用之行動電話，而與
    甲○○聯絡購買第一級毒品海洛因之事宜。俟雙方談妥交易
    細節，並約定交易時間後，由陳易聖前往約定之甲○○當時
    居所地即彰化縣北斗鎮○○路135號，以一手交錢、一手交
    貨之方式，且以每次1千元之價格，販賣第一級毒品海洛因
    予陳易聖共五次，合計得款5千元。
(六)、於95年8月初某日起，迄同年8月17日止，由謝孟宏以000000
    0000號行動電話撥打丁○○等人所持用之0000000000號行動
    電話，而與丁○○聯絡購買第二級毒品甲基安非他命之事宜
    。俟雙方談妥交易細節，並約定交易時間及地點後，由甲○○前往南投縣竹山鎮「麥當勞」，以一手交錢、一手交貨之
    方式，且以每次1千元之價格，販賣第二級毒品甲基安非他
    命予謝孟宏共三次，合計得款3千元。
二、嗣經警聲請對丁○○等人所持用之0000000000號、00000000
    00號行動電話施以通訊監察，循線於95年8月30日22時許，
    在彰化縣田中鎮○路里○○路與復興路路口查獲丙○○，並
    當場於丙○○身上扣得其所有尚未及販出之第一級毒品海洛
    因5包（淨重0．87公克）與第二級毒品甲基安非他命6包（
    淨重0．7公克）、及供其販賣第一級及第二級毒品所用之行
    動電話3支（另扣得SIM卡7張）。復於95年9月9日16時許，
    警方搜索丁○○當時之居所南投縣竹山鎮○○路229之9號6
    樓，當場扣得其所有尚未及販出之第一級毒品海洛因1包（
    淨重15．66公克）、供其販賣毒品所用之行動電話2支（另
    扣得現金13500元），又經在場人黃品淵同意後，續搜索同
    號七樓，再扣獲丁○○所有尚未及販出之第一級毒品海洛因
    2包（淨重0．39公克）、供其販賣毒品所用之行動電話1支
    （附0000000000號行動電話門號，另扣得黃品淵所有之0000
    000000號行動電話1支及SIM卡7張）、分裝袋4包、電子秤1
    台。又於95年9月26日上午10時許，警方搜索甲○○位於彰
    化縣北斗鎮○○里○○路135號居所二樓房間，查獲丁○○
    所有且供販賣毒品所用之研磨缽1組、夾鍊袋1包及削尖鏟管
    1支。
三、案經彰化縣警察局田中分局報請台灣彰化地方法院檢察署檢
    察官偵查起訴。
    理  由
壹、有罪部分：
一、關於證據能力之說明：
    按被告以外之人於審判外之言詞或書面陳述，除法律有規定
    者外，不得作為證據。被告以外之人於偵查中向檢察官所為
    之陳述，除顯有不可信之情況者外，得為證據。被告以外之
    人於審判外之陳述，雖不符前4條之規定，而經當事人於審
    判程序同意作為證據，法院審酌該言詞陳述或書面陳述作成
    時之情況，認為適當者，亦得為證據。當事人、代理人或辯
    護人於法院調查證據時，知有第159條第1項不得為證據之情
    形，而未於言詞辯論終結前聲明異議者，視為有前項之同意
    。刑事訴訟法第159條第1項、第159條之1第2項、第159條之
    5分別定有明文。本件以下引用之證人於警詢中之陳述，雖
    屬被告以外之人於審判外之言詞陳述，然因被告及辯護人均
    未於言詞辯論終結前聲明異議，本院復審酌該言詞陳述均係
    由證人出於自由意識而陳述，並無非法取證之情況，依刑事
    訴訟法第159條之5之規定，認該等證人於警詢之陳述，得採
    為認定本件犯罪事實所憑之證據。另關於本件以下引用之證
    人於偵查中向檢察官所為證述，雖係被告以外之人於審判外
    之言詞陳述，為傳聞證據，然其等於偵查中向檢察官所為證
    述，均經具結，且本院審酌該等言詞陳述均係出於證人自由
    意識下所為之陳述，其等於偵查中之證詞，亦無顯有不可信
    之情況，依刑事訴訟法第159條之1第2項規定，均得採為認
    定本件犯罪事實所憑之證據。
二、上揭犯罪事實，(1)、業據被告甲○○於偵訊中、原審法院及
    本院準備程序時坦承不諱（本院審理中否認有參與事實欄一
    、(三)販賣海洛因予張永柔之犯行），核與證人即共犯丁○○
    、丙○○、黃逸青、謝宜澄等於警、偵訊中之證述、證人即
    查獲共犯丙○○之員警黃勝裕於偵查中、證人即查獲被告甲○○時之在場人魏宗凱、魏宗民、賴書熔、康芳慈於警詢中
    、目睹共犯丁○○販入毒品之證人劉耀庭暨黃品淵、楊寶猜
    、李藝欣、張永柔、李振嘉、陳易聖、謝孟宏等購毒者於警
    、偵訊中之證述情節悉相符合。(2)、並有95年8月30日自共
    犯丙○○身上查扣尚未及販出之第一級毒品海洛因5包（淨
    重0．87公克）與第二級毒品甲基安非他命6包（淨重0．7公
    克）、及供其等販賣第一級及第二級毒品所用之行動電話3
    支；同年9月9日搜索共犯丁○○居所當場扣得之尚未及販出
    之第一級毒品海洛因1大包2小包（淨重各為15．66公克、0
    ．3 9公克）、供其販賣毒品所用之行動電話3支、分裝袋4
    包、電子秤1台；同年9月26日搜索被告甲○○居所時所查扣
    之共犯丁○○所有供販賣毒品所用之研磨缽1組、夾鍊袋1包
    、削尖鏟管1支等扣案可佐。(3)、扣案之上開毒品，經送鑑
    驗後，確係第一級毒品海洛因成分或第二級毒品甲基安非他
    命，此亦有法務部調查局號鑑定通知書及詮昕科技股份有限
    限公司藥物檢驗報告在卷可按，復有台灣彰化地方法院檢察
    署通訊監察書暨通訊監察譯文、通聯調閱查詢單等在卷可考
    ，足徵被告自白確屬有據，而可採信。(4)、至被告於原審辯
    稱犯罪事實一、(五)之部分，陳易聖並未將購買海洛因之款項
    交付予伊云云，惟犯罪事實一、(五)之部分，業據證人陳易聖
    於原審法院審理時結證在卷，證述其向綽號「金龜」之被告
    購買5次海洛因，且每次購買時，均已將現金交付被告等語
    （見原審卷第174頁），被告上開辯詞，自難採信。(5)、另
    被告否認有事實欄一、(三)販賣海洛因予張永柔之犯行，但被
    告於95年11月22日檢察官通緝到案時，即明白承認有事實欄
    一、(三)販賣海洛因予張永柔之犯行（見偵緝字第716號卷第
    14 頁）；於96年1月15日亦承認有送過毒品至竹山鎮燦坤電
    器賣場、南投縣名間鄉山區旁等地點，不否認有送交毒品給
    張永柔（見原審卷第15頁）；於96年4月18日原審法院審理
    時，及96年7月5日本院行準備程序時，亦均承認有上開送交
    毒品給張永柔之犯行（見原審卷第180頁、本院卷第41頁）
    。證人張永柔於95年9月22日警詢時，證稱：自95年6月間開
    始向銅管及金龜、阿煒購買海洛因，最後一次是95年8月底
    ，共買3次，每次7千元。第一次、第二次均是與銅管丁○○
    通電話，由金龜約在名間鄉區旁交易；第三次是阿煒通
    電話，由筒管約在竹山鎮燦坤大賣場停車場交易等語（見95
    年度聲字第418號卷第20頁）。被告於本院審時，否認有事
    實欄一、(三)販賣海洛因予張永柔之犯行，應係記憶模糊所致
    ，不足採信。
三、又關於被告等販賣毒品予犯罪事實欄所載之購毒者，其次數
    及金額，係依據證人楊寶猜、李藝欣、張永柔、李振嘉、陳
    易聖、謝孟宏等於警詢或偵訊中之證述，若無法確認次數或
    金額者，從有利被告之認定，酌定以最低之次數或金額。應
    再說明者，乃：犯罪事實一、(二)部分，證人李藝欣於95年
    9 月21日警詢中證稱向丁○○、丙○○及被告甲○○購買海
    洛因之次數及金額，與其於同日偵查中證稱之次數、金額，
    略有不同，惟本院審酌證人於偵查中就購買海洛因之時間、
    地點、次數及金額均較警詢筆錄詳盡明確，認證人李藝欣於
    偵查中之證述較可採信，乃認被告甲○○出面與證人李藝欣
    交易六次（起訴書誤載為五次）、丁○○出面交易二次、丙○○出面交易二次，合計販賣所得為16000元。犯罪事實
    一、(四)部分，證人李振嘉於警詢中雖證稱與「阿煒」之丙○○交易約三、四次，與另一不知名男子（嗣指認係被告甲○○）交易約三次，交易金額約6、7千元等語，然於同日偵查
    中即證稱丁○○與伊交易一次，丙○○與伊交易三次，被告
    甲○○亦與伊交易三次，每次約均買1千元等語，本院認證
    人李振嘉上開證詞，以偵查中較為明確可採，爰酌採為此部
    分認定之憑據。證人謝宜澄於原審95年訴字第1836號案證
    稱楊寶猜、張永宗應該是和丙○○合資購買云云，然查，證
    人張永宗於95年9月26日偵查中，即已明確證述伊係從95年8
    月初開始至同年9月9日止，向丁○○及丙○○購買海洛因，
    平均一天或二天一次，每次買1千至3千元，前後共買約十幾
    萬元等語，謝宜澄合資之說，與張永宗之證詞，明顯不符，
    不能採信。
四、共犯丁○○於偵查中雖證稱：黃逸青偶爾接電話，送毒品，
    因他要忙帶小孩等語（見偵字第9840號卷第25頁）；又證稱
    謝宜澄曾出面一次販賣海洛因給張惠君等語（見偵字第9834
    號影卷第132頁）。謝宜澄於95年10月5日亦僅承認張惠君打
    電話向丙○○買毒品，一綽號阿新叫伊帶毒品至麥當勞給張
    惠君等語。並無證據證明被告就張惠君向丙○○購買毒品時
    ，亦參與其犯罪，是不能認謝宜澄亦為被告上開犯行之共犯
    。另證人即丁○○之同居人黃逸青於95年10月12日警詢時，
    供稱：「大約都是接聽電話之人去交易毒品，沒有特定的分
    工，有時候我沒空就叫金龜出去交易毒品。」「販毒賺來的
    錢用來做平時我與丁○○及丁○○小孩生活費用。」等語（
    見偵字第9834號卷第102頁），足認黃逸青就丁○○全部販
    賣毒品之犯行，均有犯意聯絡，是黃逸青就被告參與部分之
    販毒行為，與被告、丁○○、丙○○間，均有犯意聯絡，及
    行為分擔。
五、查海洛因及甲基安非他命價格昂貴，為政府明令禁止非法持
    有、買賣之毒品，且販賣海洛因之法定刑度為死刑、無期徒
    刑，刑責甚重，又販賣毒品既係違法行為，當非可公然為之
    ，亦無公定價格，且容易分裝，而海洛因更可以葡萄糖粉末
    等稀釋純度，增減份量，是以每次買賣之價量，可能隨時依
    雙方關係深淺、資力、需求量及對行情之認知、來源是否充
    裕、查緝是否嚴謹、購買者被查獲時供述購買對象之可能風
    險之評估等情形，而異其標準，非可一概而論。是以販賣之
    利得，除被告坦承犯行或價量俱臻明確外，委難察得實情，
    販賣之人從價差或量差中牟利之方式雖異，其意圖營利之販
    賣行為則同一，則販賣者倘非無利可圖，自無甘冒違法重責
    而從事原價交易之理。本件雖因證人等無法明確指明其等所
    購買之海洛因或甲基安非他命每包重量係多少，本院亦未能
    明確查出共犯丁○○販入售出之價差、量差，然依前揭說明
    ，渠等倘非具營利意圖，衡情其自可對上揭購毒者告知毒品
    之購買來源，由上揭購毒者自行前往購買已足，自無必要多
    次與上揭購毒者以現金一手交錢一手交貨之方式交易，被告
    等顯具有意圖營利販賣海洛因之犯意，亦堪認定。綜上所述
    ，堪認被告與共犯等之上開自白均與事實相符，洵堪採信，
    本件事證已臻明確，被告上開販賣毒品海洛因及甲基安非他
    命之犯行，均堪認定，應予依法論科。
六、按毒品危害防制條例第2條第2項第1款及第2款規定，海洛因
    及甲基安非他命分別係屬列管之第一級毒品及第二級毒品，
    不得非法持有及販賣。是核被告甲○○所為，係犯毒品危害
    防制條例第4條第1項之販賣第一級毒品海洛因罪及同條例第
    4條第2項之販賣第二級毒品罪。被告為販賣而持有毒品之低
    度行為，應為販賣之高度行為所吸收，不另論罪。被告甲○○與共犯丁○○、丙○○、黃逸青就上揭犯行，分別具有犯
    意聯絡及行為分擔，均為共同正犯。再刑事法若干犯罪行為
    態樣，本質上原具有反覆、延續實行之特徵，立法時既予特
    別歸類，定為犯罪構成要件之行為要素，則行為人基於概括
    之犯意，在密切接近之一定時、地持續實行之複次行為，躺
    依社會通念，於客觀上認為符合一個反覆、延續性之行為觀
    念，於刑法評價上，即應僅成立一罪，學理上所稱「集合犯
    」之職業性、營業性或收集性等即具有重複特質之犯罪均屬
    之，例如經營、從事業務、收集、販賣、製造、散布等行為
    概念者是（最高法院95年度台上字第1079號判決足資參照）
    。而販毒者於購入毒品後，其罪固已成立，惟其為牟暴利，
    必於分裝後，再於密接時空下反覆為出售行為，是毒品危害
    防制條例第4條第1項、第2項之販賣第一、二級毒品罪，本
    質上即具有反覆性，參照上開判決意旨，行為人縱基於一個
    犯意，在密接之一定時間及空間內反覆從事毒品之販賣，於
    行為概念上，應認為係包括一罪，當無刑法修正前連續犯或
    併合論罪可言，是被告等縱多次販賣第一級毒品，仍應以一
    罪論。又被告所犯上開販賣第一級毒品罪及販賣第二級毒品
    罪二罪間，分別係基於個別之犯意，且罪名互異、行為互殊
    ，均應予分論併罰。又查，被告因染有施用毒品之惡習，為
    免費取得毒品施用，乃與共犯丁○○等共同販賣第一、二級
    毒品，犯罪動機固屬不良，然觀諸卷附之通訊監察內容及相
    關證人之證詞，被告販賣毒品之對象有限，期間亦不長久，
    且未從中取得任何金錢利益，僅係換取毒品施用，其惡性自
    不若專以販賣毒品維生之大毒梟者重大，再者被告到案後均
    坦承犯行，頗有悔悟之意，是以被告所犯上開販賣毒品海洛
    因及甲基安非他命二罪，若科處法定最低刑度無期徒刑、七
    年有期徒刑，仍有過重之虞，尚堪認其犯罪情狀有值憫恕之
    處，爰均依刑法第59條之規定酌減其刑。又刑法第65條第2
    項原規定「無期徒刑減輕者，為七年以上有期徒刑。」95年
    7月1日施行之新刑法則修正為「無期徒刑減輕者，為二十年
    以下十五年以上有期徒刑。」本件被告販賣一級毒品之犯罪
    時間，為95年6月至95年9月間，犯罪繼續至新刑法施行後，
    應逕行適用新刑法之規定。即本件被告販賣第一級毒品經依
    刑法第59條減輕其刑後，其最輕本刑法為十五年有期徒刑。
    另販賣第二級毒品罪，其法定刑為無期徒刑或七年以上有期
    徒刑，依刑法第59條減輕其刑後，其法定最低度刑為有期徒
    刑三年六月，併此敘明。
七、原審認被告犯行事證明確，依法論處罪刑，但被告就如附表
    所示之丁○○等人販賣海洛因、販賣甲基安非他命之犯行，
    不必負共同正犯之責任，原審認被告亦須負共同正犯之責任
    ，認事未洽。被告上訴以此指摘原審判決不當，其此部分之
    上訴為有理由。另原審分別就被告販賣第一級毒品、販賣第
    二級毒品犯行，於依刑法第59條減輕其刑後，量處有期徒刑
    十五年（為最低度刑）、有期徒刑三年十月，並無量刑過重
    之情形，被告上訴指摘原審量刑過重，其此部分之上訴為無
    理由。但原審判決既有上開瑕疵，應由本院將原審判決撤銷
    改判。
八、爰審酌被告所為造成毒品流通氾濫，戕害國民身心健康，對
    於社會治安負面影響甚鉅，及其犯罪之方法、手段，販賣毒
    品之次數、金額，暨其犯後之態度等一切情狀，各量處如主
    文所示之刑，並定應執行刑。
九、95年8月30日查獲共犯丙○○時扣案之海洛因5包（淨重0．8
    7公克）與甲基安非他命6包（淨重0．7公克），同年9月9日
    搜索共犯丁○○時扣案之海洛因1包（淨重15．66公克），
    同日經在場人黃品淵同意後續搜索而查扣之海洛因2包（淨
    重0．39公克），均屬毒品（第一級毒品海洛因共8包，合計
    淨重16．29公克；第二級毒品甲基安非他命共6包，合計淨
    重0．7公克），應依毒品危害防制條例第18條第1項前段規
    定，沒收銷燬之。另裝海洛因、甲基安非他命之包裝袋，已
    無法與海洛因、甲基安非他命析離，應一併諭知收銷燬之。
    於上開期日扣獲之行動電話共6支、電子秤1台研磨缽1組及
    削尖鏟管1支等物，均係共犯丁○○或丙○○所有，供渠等
    販賣第一級及第二級毒品所用之物，此據共犯丁○○、丙○○既證人黃品淵等分別證述在卷，應依毒品危害防制條例第
    19條第1項之規定，宣告沒收之。另扣獲之分裝袋4包及夾鍊
    袋1包，係供預備販賣第一級毒品海洛因與第二級毒品甲基
    安非他命所用之物，併依刑法第38條第1項第2款規定諭知沒
    收。再按毒品危害防制條例第19條第1項規定，犯販賣毒品
    罪者，其犯罪所得之財物均沒收之，係採義務沒收主義。故
    販賣毒品所得之對價，不問其中成本若干，利潤多少，均應
    全部諭知沒收，貫徹政府查禁煙毒之決心，以符立法本旨（
    最高法院91年度台上字第2419號判決意旨參照）。查本件被
    告暨共犯丁○○、丙○○等販賣第一級毒品海洛因所得之對
    價為53000，共同販賣第二級毒品甲基安非他命所得之對價
    為3000元，雖均未扣案，然依上開說明及毒品危害防制條例
    第19條第1項之規定，仍應均予宣告沒收，如全部或一部不
    能沒收時，追徵其價額或以其財產抵償之。其餘扣案之SIM
    卡，依國內電信公司定型化契約之約定，該晶片卡之所有權
    仍屬電信公司所有，申請人僅因承租門號而取得使用權，非
    屬被告或共犯所有之物，且非屬違禁物，核與沒收之要件不
    符。另於95年9月9日搜索時自共犯丁○○身上查獲之現金13
    500元，無法證明係被告等販賣毒品所得，又於同日查扣之
    附0000000000號SIM卡之行動電話一支，乃黃品淵所有，此
    經其證述明確，爰均不予宣告沒收。
貳、原審法院認起訴效力所及如附表所示部分：
一、原審法院以按「共同正犯間，非僅就其自己實施之行為負其
    責任，並在犯意聯絡之範圍內，對於他共同正犯所實施之行
    為，亦應共同負責。」、「共同正犯之成立，祇須具有犯意
    之聯絡，行為之分擔，既不問犯罪動機起於何人，亦不必每
    一階段犯行，均經參與。」認本件共犯丁○○販毒之運作模
    式，係於購毒者撥入行動電話後，由共犯丁○○、丙○○、
    黃逸青、謝宜澄或被告接聽並聯繫，約定時間、地點、數量
    及金額後，再由其等共同或分別出面交易。被告雖未必參與
    每一次之犯行，但被告坦承，其係因丁○○以免費施用毒品
    之誘因，始加入該販毒組織，擔任丁○○之司機或為之運送
    、交易毒品，是被告縱未參與每一次毒品之交易，惟其與丁○○暨其他成員間既具犯意之聯絡，復有行為之分擔，參諸
    上揭說明，被告除就其實施之行為負其責外，對於他共同正
    犯所實施之行為，亦應共同負責。因認被告就如附表所示之
    犯行，亦應負共同正犯之責任云云。
二、查被告及其辯護人辯稱：被告之所以與丁○○共同販賣毒品
    ，係因被告是毒品施用者，在毒癮發作時，無錢可購買毒品
    ，輒至丁○○處希望要些毒品應急。適巧有施用毒品者打電
    話來欲向丁○○購買毒品，丁○○無暇接電話或送毒品，方
    要被告代接電話或代送毒品予購買者，被告為獲得施用之毒
    品，才應丁○○要求，為丁○○代接電話或代送毒品予購買
    者。就此部分，被告固應與丁○○共負共同販賣第一級、第
    二級毒品之罪責。惟就其參與以外之部分之丁○○販賣毒品
    之行為，被告並未參與，亦不知情，不得令被告負共同販賣
    之罪責等語。
三、經查，證人丁○○於本院證稱：於94年4月至95年9月間販賣
    毒品，毒品是由伊先向上游拿，賣了之後再以販賣所得付給
    上游，如不夠就欠著。被告、丙○○、黃逸青有參與販賣毒
    品過程。被告有幫忙接電話，幫伊開車載伊送毒品或單獨送
    毒品給買毒者。被告沒有出資。這段期間，被告與伊同住，
    有時住他阿姨家。被告沒有向伊要過錢，但是出門的開銷都
    是由伊支付，包括三餐，被告吸用的毒品及油費。伊販賣毒
    品，被告不是每次都知道。電話都是臨時的，被告沒有在旁
    不可能每次都跟他說等語（見本院卷74頁）。證人丙○○亦
    證稱：丁○○自94年4月開始賣毒品，被告自同年6、7月間
    開始。販賣的毒品是丁○○去拿的，買毒品的錢是伊與丁○○一起出的，被告沒有出資。有請被告拿毒品給別人過（即
    交付毒品給買毒者），沒有報酬、好處。伊與丁○○賣毒品
    ，被告不是每次都知道等語（見本院卷第73頁）。足認被告
    並未與丁○○、丙○○一起出資販賣毒品牟利。僅係於與丁○○同住時，偶而接聽購買毒品者之電話，接洽交付毒品及
    收款地點，並代送毒品及收取賣毒之價金，以獲取毒品施用
    ，及於丁○○同住時，由丁○○提供食宿。被告並未參與丁○○全部販賣毒品之行為，亦未從丁○○其他販賣毒品之行
    為獲利。證人林忠憶、張永宗、陳漢平、蕭慶隆、張惠君、
    楊昭陽、陳洋佑、吳錦峰、鄭立賢、陳炎崇、林弘祥、林佩
    芬、楊榮興等人於警、偵訊中所為證詞，均足以證明其等向
    丁○○、丙○○購買毒品時，被告並未參與之事實。被告並
    未與丁○○、丙○○共同出資購買毒品販賣；對於丁○○、
    丙○○其他販賣毒品之行為，事先既不知情，事中亦未參與
    ，事後亦未從中獲利，不能以被告曾與丁○○同住，曾代接
    部分買毒者電話，開車載丁○○送毒品或自行開車送毒品及
    收款，即令被告就其未參與之丁○○、丙○○其他販賣毒品
    之行為，負共同正犯之責任。原審法院認被告就其未參與，
    如附表所示之丁○○、丙○○之販賣海洛因、甲基安非他命
    之犯行，須負共同正犯之責任，尚有誤會，併此敘明。
據上論斷，應依刑事訴訟法第369條第1項前段、第364條、第299
條第1項前段，毒品危害防制條例第4條第1項、第2項、第18條第
1項前段、第19條第1項，刑法第11條前段、第28條、第59條、第
65條第2項、第66條前段、第51條第5款、第38條第1項第2款，判
決如主文。
本案經檢察官乙○○到庭執行職務。
中　　華　　民　　國　　96　　年　　9　　月　　12 　　日
            刑事第九庭    審判長法　官　陳　筱　珮
                                法　官  康  應  龍
                                法　官  趙  春  碧
上列正本證明與原本無異。
如不服本判決應於收受送達後十日內向本院提出上訴書狀，其未
述上訴之理由者並得於提起上訴後十日內向本院補提理由書 (
均須按他造當事人之人數附繕本)。
                                書記官　周  巧  屏
中　　華　　民　　國　　96　　年　　9 　　月　　13　　日
附錄本案論罪科刑法條全文：
毒品危害防制條例第4條
製造、運輸、販賣第一級毒品者，處死刑或無期徒刑；處無期徒
刑者，得併科新台幣 1 千萬元以下罰金。
製造、運輸、販賣第二級毒品者，處無期徒刑或 7 年以上有期徒
刑，得併科新台幣 7 百萬元以下罰金。
附表：
(一)、95年6月間某日起，迄同年7月底某日止，由林忠憶以打丁○○之行動電話，與丁○○聯絡購買海洛因。俟談妥交易細節
    ，並約定交易時間及地點後，分別由丁○○或丙○○出面，
    至約定之地點即林忠憶位於彰化縣北斗鎮○○里○○路七號
    住處等地點交付毒品收款，販賣海洛因予林忠憶共五次。
(二)、自95年8月間某日起，迄同年9月9日止，由張永宗撥打丁○○行動電話，而與丁○○、丙○○聯絡購買海洛因之事宜。
    俟談妥交易細節，並約定交易時間及地點後，由丁○○或丙○○出面，分別至約定之地點縣田中鎮「建元醫院」外等地
    交付毒品並收款，販賣海洛因予張永宗共約30餘次，合計得
    款十萬元。
(三)、於95年7月22日及同年8月初某日，由陳漢平撥打丁○○等人
    所持用之行動電話，而與丁○○等人聯絡購買海洛因之事宜
    。俟談妥交易細節，並約定交易時間及地點後，由丁○○出
    面一次、丙○○出面一次，分別至約定之地點即彰化縣田中
    鎮達德商工前，交貨並收款，販賣海洛因予陳漢平2次，合
    計得款3千元。
(四)、自95年7月間起，迄同年9月初，由蕭慶隆撥打丁○○所持用
    之行動電話，與丁○○聯絡購買海洛因之事宜。俟雙方談妥
    交易細節，並約定交易時間及地點後，由丁○○出面二次，
    至約定之地點即南投縣名間鄉松柏嶺某寺廟內，交付毒品並
    收款，販賣海洛因予蕭慶隆二次，合計得款6千元。
(五)、於95年8月6日及同年9月8日，由張惠君撥打丁○○所持用之
    號行動電話，而與丁○○聯絡購買海洛因之事宜。俟談妥交
    易細節，並約定交易時間及地點後，由丁○○出面一次、謝
    宜澄出面一次，分別至約定之地　點即南投縣竹山鎮「麥當
    勞」及「燦坤大賣場」等地點，交付毒品並收款，販賣海洛
    因予張惠君二次，合計得款2千元。
(六)、95年8月30日14時許，由楊昭陽撥打丙○○所持用之行動電
    話，與丙○○聯絡購買品海洛因之事宜。俟談妥交易細節，
    並約定交易時間及地點後，由丙○○前往約定之地點即彰化
    縣田中鎮○○路路旁，交付毒品並收款之方式，販賣海洛因
    予楊昭陽一次，得款1千元。
(七)、於95年7月19日、同年月20日、22日及同年8月20日、21日止
    ，由陳洋佑撥打丙○○所持用之行動電話，而與丙○○等人
    聯絡購買海洛因之事宜。俟談妥交易細節，並約定交易時間
    及地點後，由綽號「老鴇」之謝宜澄出面一次、丙○○出面
    四次，分別至約定之地點即彰化縣北斗鎮「和平公園」、彰
    化縣田中鎮火車站前、黃昏市場、「好彩頭汽車旅館」等地
    點，交付毒品，販賣海洛因予陳洋佑，合計得款6千元及取
    得4公斤半之電纜線。
(八)、於95年7月間某日及同年8月23日，由吳錦峰撥打丙○○等人
    所持用之行動電話，與丙○○聯絡購買海洛因之事宜。俟談
    妥交易細節，並約定交易時間及地點後，由丙○○出面二次
    ，分別至約定之地點即彰化縣田中鎮「好彩頭汽車旅館」、
    田中國中等地點，交付毒品並收款之方式，販賣海洛因予吳
    錦峰二次，合計得款1500元。
(九)、於95年7月19日及同年月30日，由鄭立賢撥打丙○○等人所
    持用之行動電話，與丙○○聯絡購買海洛因及安非他命之事
    宜。俟談妥交易細節，並約定交易時間及地點後，由丙○○
    出面三次，分別至約定之地點即南投縣竹山鎮「燦坤電氣賣
    場」前、彰化縣二水鄉某加油站、彰化縣田中鎮等地點，交
    付毒品並收款之方式，販賣海洛因予鄭立賢二次，得款2千
    元；及販賣甲基安非他命予鄭立賢一次，得款1千元。
(十)、於95年7月中旬，由陳炎崇撥打丁○○等人所持用之行動電
    話，與丁○○聯絡購買甲基安非他命之事宜。俟談妥交易細
    節，並約定交易時間及地點後，由丁○○出面至約定之地點
    即南投縣南投市○○路「南投高商」附近，交付毒品並收款
    之方式，販賣甲基安非他命予陳炎崇二次，合計得款4500元
    。
(十一)、於95年8月初某日，由林弘祥撥打丁○○等人所持用之行動
    電話，與丁○○聯絡購買甲基安非他命之事宜。俟談妥交易
    細節，並約定交易時間及地點後，由丁○○出面至約定之地
    點即彰化縣員林鎮「愛買大賣場」停車場，以賒帳方式，販
    賣甲基安非他命予林弘祥一次，得款1千元。
(十二)、於95年6月間某日及同年7月8日，由林佩芬撥打丁○○等人
    所持用之行動電話，而與丁○○聯絡購買甲基安非他命之事
    宜。俟談妥交易細節，並約定交易時間及地點後，由丁○○
    出面，至約定之地點即南投縣名間鄉等地點，交付毒品並收
    款之方式，販賣甲基安非他命予林佩芬二次，合計得款2千
    元。
(十三)、於95年8月23日18時42分，由楊榮興撥打丙○○等人所持用
    之行動電話，與丙○○聯絡購買甲基安非他命之事宜。俟談
    妥交易細節，並約定交易時間及地點後，由丙○○前往彰化
    縣田中鎮田中工業區，交付毒品並收款之方式，販賣甲基安
    非他命予楊榮興一次，得款5百元。
